【裁判字號】    99,抗,610
【裁判日期】    990528
【裁判案由】    聲請撤銷緩刑
【裁判全文】
臺灣高等法院刑事裁定                   99年度抗字第610號
抗  告  人
即 受 刑人  甲○○
選任辯護人  蕭元亮律師
上列抗告人因聲請撤銷緩刑案件，不服臺灣基隆地方法院中華民
國99年3月18日裁定（99年度撤緩字第8號），提起抗告，本院裁
定如下：
    主  文
抗告駁回。
    理  由
一、原審裁定意旨略以：(一)受刑人即被告甲○○前因強盜等案
    件，經臺灣基隆地方法院於民國96年3月27日，以95年度少
    訴字第5號判決有期徒刑3年、緩刑4年，並於96年4月16日確
    定在案。乃受刑人竟於緩刑期間之96年10月18日，故意更犯
    恐嚇罪，經原法院於緩刑期間之99年1月6日，以99年度基簡
    字第2號判決拘役20日，如易科罰金，以新臺幣1,000元折算
    1日確定。核受刑人之所為，應已合於刑法第75條之1第1項
    第2款所定得撤銷緩刑宣告之原因，爰依刑事訴訟法第476條
    規定，聲請撤銷其緩刑宣告等語。(二)經查：受刑人甲○○
    上開犯案情形，有臺灣基隆地方法院95年度少訴字第5號、
    99年度基簡字第2號判決書及本院被告前案紀錄表在卷足佐
    。雖其所犯後案「恐嚇」之法益侵害及其違反法規範之情節
    均非重大，徵諸上開後案僅經判處較輕之刑（拘役20日）而
    併為易科罰金之諭知，即足析其梗概；然其首開持有列管槍
    枝（具有殺傷力之改造槍枝）暨夥同共犯強盜財物等案件，
    對於國家社會法益戕害及不特定民眾（生命、財產）法益侵
    害之深遠，實不待言！尤以受刑人非特辜負原法院予初犯改
    過自新機會之量刑美意，而於旨揭「嚴重侵害國家社會法益
    之持有列管槍枝案件暨嚴重侵害不特定民眾生命、財產法益
    之強盜案件」之緩刑期間，故意再犯後案即前揭「恐嚇」案
    件，致由原法院於緩刑期間之99年1月6日，以99年度基簡字
    第2號判決拘役20日確定；觀其後案「…進入店內，分持鋁
    棒或徒手至三寶王燒臘店進行砸店，…期間…復揚稱：『給
    你死』等語，恐嚇在場之…，傳達向其催討債務之意，另…
    其中1人並持鋁棒朝…沈保聖揮擊，…離去之際，並恫嚇稱
    ：『敢報警的話，就試試看』等語，以此方式恫嚇…（其中
    ，所涉傷害、毀損部分，悉經撤回告訴）」之恐嚇手法，詳
    如前開「後案判決」之所載，核亦足見，嗣該後案雖經法院
    判處較輕之刑（拘役20日）而併為易科罰金之諭知，然其「
    行為手法」之惡劣，實與動輒「對人施以『強暴』、『脅迫
    』而奪取財物」之「前案」無分軒輊。準此，受刑人首度因
    強盜等案件而為警查獲並經法院予以緩刑宣告以後，顯仍未
    見其省悟、悛悔之念；即其不知惕勵己行、變本加厲態度之
    放縱，實亦可見一斑！互核勾稽上情以觀，自堪認關此緩刑
    之宣告，核已難收其預期效果；是倘不予宣告撤銷，終將悖
    離「緩刑制度係在予惡性輕微之被告或偶發犯、初犯改過自
    新機會之目的」。爰依刑事訴訟法第476條、要刑法第75條
    之1第1項第2款規定撤銷原緩刑之宣告等語。
二、抗告意旨略以：(一)受刑人前案犯罪時，年僅17歲，但因年
    少矇懂不知法律效果，而於滿18歲時再犯後案，但自後案發
    生後迄抗告時止，受刑人從未觸犯任何刑章，顯見受刑人確
    有悛悔之心，原裁定僅憑二案判決內容，不斷訴說前案之惡
    性，顯屬粗率。且後案係受刑人認罪之判決，未經調查實證
    ，亦即原裁定所述後案情節，並非受刑人所為。(二)受刑人
    家境清寒，又屬單親家庭，於求學階段因家中經濟困頓，母
    親未察受刑人結交損友，但案發後，扶助律師不僅代墊後案
    之民事賠償金，受刑人已遠離以前所交往之不良朋友，並藉
    由宗教之教化，偏差行為業已改正，實無入監服刑之需要云
    云。
三、按受緩刑之宣告而有下列情形，足認原宣告之緩刑難收其預
    期效果，而有執行刑罰之必要者，得撤銷其宣告：緩刑期內
    因故意犯他罪，而在緩刑期內受得易科罰金之有期徒刑、拘
    役或罰金之宣告確定者。前項撤銷之聲請，於判決確定後六
    月以內為之，為刑法第75條之1、第75條第2項分別所明定。
    而緩刑宣告是否得撤銷，除須符合刑法第75條之1第1項各款
    之要件外，本條並採裁量撤銷主義，賦予法院撤銷與否之權
    限，特於第1項規定實質要件為「足認原宣告之緩刑難收其
    預期效果，而有執行刑罰之必要」，供作審認之標準。亦即
    於上揭「得」撤銷緩刑之情形，法官應依職權本於合目的性
    之裁量，妥適審酌被告所犯前後數罪間，關於法益侵害之性
    質、再犯之原因、違反法規範之情節是否重大、被告主觀犯
    意所顯現之惡性及其反社會性等情，是否已使前案原為促使
    惡性輕微之被告或偶發犯、初犯改過自新而宣告之緩刑，已
    難收其預期之效果，而確有執行刑罰之必要。
四、經查：抗告人前因犯強盜等案件，經臺灣基隆地方法院於民
    國96年3月27日，以95年度少訴字第5號判決有期徒刑3年、
    緩刑4年，並於96年4月16日確定在案。乃受刑人竟於緩刑期
    間之96年10月18日，故意更犯恐嚇罪，經原法院於緩刑期間
    之99年1月6日，以99年度基簡字第2號判決拘役20日，如易
    科罰金，以新臺幣1,000元折算1日確定在案，此有本院被告
    前案紀錄表在卷可稽。本件檢察官於法定期間內為撤銷緩刑
    之聲請，原審審酌抗告人於前案受緩刑之宣告後，仍不知警
    惕，竟在緩刑期間故意再犯恐嚇罪，嗣該後案雖經原法院判
    處較輕之刑，然其行為手法之惡劣，實與前案之「對人施以
    強暴、脅迫」之強盜罪，無分軒輊，足見抗告人並未因受到
    刑事追訴而有悔悟反省之意，自非一時失慮，偶罹刑典，其
    原宣告之緩刑，已難收預期之效果，而有執行刑罰之必要，
    是認本件聲請人聲請撤銷緩刑之宣告，經核與刑法第75條之
    1第1項第2款之規定相符，應予准許。抗告意旨雖稱抗告人
    自後案發生後就未觸犯刑章，顯見確有悛悔之心及其他家庭
    因素云云，惟按緩刑宣告之旨在給予受刑人悔悟自新之機會
    ，其自應於緩刑期間內謹守法治，勿蹈法網，恪遵法律，詎
    抗告人未能改悔自新，自95年3月24日連續犯強盜罪後（即
    前案），又於96年10月18日犯刑法第305條恐嚇危害安全罪
    （即後案），更於96年12月6日糾結眾人犯傷害罪，遭臺灣
    基隆地方法院檢察署檢察官起訴（97年度偵字第1217號），
    嗣因與告訴人達成和解而撤回告訴，此有臺灣基隆地方法院
    97年度易字第414號公訴不受理判決附卷可稽（見原審卷第
    21頁），足見其守法意識薄弱，自身反省能力不足，況且抗
    告人本當思己係於保護管束狀態，遠避糾紛，尚有不及，竟
    爾聚眾進而糾眾傷人，確未能藉由前開緩刑宣告以達自我警
    惕之效果，原宣告之緩刑難收其預期效果，而有執行刑罰之
    必要。原審依檢察官之聲請撤銷緩刑之宣告，核無不合，抗
    告人猶飾前詞提起本件抗告，為無理由，應予駁回。
五、據上論結，應依刑事訴訟法第412條，裁定如主文。
中    華    民    國    99    年    5    月     28    日
                    刑事第十八庭審判長法  官  吳鴻章
                                      法  官  曾淑華
                                      法  官  汪梅芬
以上正本證明與原本無異。
不得再抗告。
                                      書記官  劉寶鈴
中    華    民    國    99    年    5     月    31    日

司法院資訊處製作；財團法人民間司法改革基金會備份。
